臺灣高雄地方法院刑事判決　　　　　　　　　　　　　九十三年度易字第四八四號
　　公　訴　人　臺灣高雄地方法院檢察署檢察官
　　被　　　告　丁○○
右列被告因侵占案件，經檢察官提起公訴（九十三年度偵緝字第一六一號），本院判
決如左：
    主  文
丁○○共同連續意圖為自己不法之所有，而侵占對於業務上所持有之物，處有期徒刑
壹年。
    事  實
一、丁○○自民國九十一年九月二十六日起擔任再生商業信用股份有限公司（下稱再
    生公司）之董事長，乙○○（另由檢察官為緩起訴處分）自九十一年五月三十一
    日起擔任該公司高雄分公司經理，其二人均負責帳款催收等業務，而為從事業務
    之人，於任職期間，竟共同基於意圖為自己不法所有之概括犯意聯絡，自九十一
    年十月間起至九十二年三月間止，連續於附表編號一、二、三所示之時地，利用
    職務之便，將其業務上所收取應繳回再生公司之催收款項（金額分別如附表所示
    ）未據實繳回，而變易持有為所有予以侵占入己，合計丁○○共侵占一百二十三
    萬五千元，乙○○共侵占一百二十四萬五千元。嗣經再生公司高雄分公司會計戊○○對帳及逐一向債權人（即債務委託人）查詢後，始知悉上情。
二、案經董念台告發由臺灣高雄地方法院檢察署檢察官偵查起訴。
    理  由
一、訊據被告丁○○固坦承有於附表編號一、二、三所示之時地與乙○○共同收取帳
    款後未繳回再生公司等事實不諱，惟矢口否認有何業務侵占犯行，辯稱：附表一
    的八萬元是債權人己○○給乙○○的，乙○○分給我三萬五千元，附表二的十萬
    元是信南公司負責人的朋友給我和乙○○的，因為他認為我們催收債務跑的很辛
    苦，這不是替信南公司償還的帳款，附表三的款項是公司應該給我的佣金，我才
    把錢扣下來，我沒有侵占云云。經查：
  （一）右揭事實，業據告發人即再生公司實際負責人董念台於警詢、偵查及本院審
        理時指述綦詳，又被告自九十一年九月二十六日起擔任再生公司董事長，乙○○自九十一年五月三十一日起擔任再生公司高雄分公司經理，其二人均負
        責帳款催收等業務，於任職期間，債權人己○○、福力士企業有限公司（下
        稱福力士公司）及丙○○委託再生公司催收帳款，其二人於附表編號一、二
        、三所示之時地，將業務上所收取應繳回再生公司之催收款項（金額分別如
        附表所示）未據實繳回，而予以朋分，合計丁○○分得一百二十三萬五千元
        ，乙○○分得一百二十四萬五千元等情，亦據被告於本院審理時及共同被告
        乙○○於警詢、偵查中供承在卷，核與證人即再生公司會計戊○○所證述之
        情節相符（見本院九十三年五月十九日審判筆錄及偵緝卷第二十五頁），並
        有公司基本資料查詢、和解書、收據各乙份及帳務委任處理契約三份在卷可
        稽，應堪信為真實。
  （二）被告雖以前詞置辯，惟證人己○○到庭具結證稱：我曾委託再生公司幫我催
        討債務，約定四六分帳，得款後才須支付費用，但在催討過程中我先拿五萬
        元給被告，拿三萬元給乙○○，這筆款項是要給再生公司的等語（見本院九
        十三年七月二十日審判筆錄），證人丙○○亦到庭證稱：傅新喬分三次償還
        債務，第一次七百多萬元，第二次一百多萬元，第三次二百八十萬元，都是
        委由再生公司出面處理，有部分錢是傅新喬自動支付的，不是再生公司催討
        的，但再生公司也算間接幫忙，我就另外包紅包給被告與乙○○各十萬元，
        還有合約部分約二百多萬元，我交給他們的錢是要給再生公司的酬勞，至於
        他們要如何分配我不知道等語（見本院九十三年五月十九日審判筆錄），顯
        見證人己○○、丙○○支付予被告之款項，其本意係透過被告轉交再生公司
        ，而非支付被告個人甚明，佐以共同被告乙○○於偵查中供稱：我在任職期
        間有侵占公司款項，侵占向己○○收的帳款八萬元，我分四萬五千元，其餘
        三萬五千元分給丁○○，向信南建設有限公司（下稱信南公司）收十萬元，
        我與丁○○各分五萬元，向傅新喬收七百萬元，其中四百萬元繳回公司，其
        餘我與丁○○各分得一百十五萬元等語（見偵緝卷第二十四頁），並簽立自
        白書二紙為憑，可見被告與乙○○確有未經再生公司同意即擅自將收取之帳
        款侵吞入己之行為，至為明顯，再則，被告既係負責再生公司催收業務工作
        之人，其對於所有收取之款項均應繳回公司，再由公司統籌分配乙節，自難
        諉為不知，且證人己○○、丙○○二人支付予被告與乙○○之款項均非給付
        個人，而係給付再生公司，亦有如前述，則被告明知代表再生公司催收所得
        款項均屬公司所有，應先繳回公司，竟未繳回而予以侵吞入己，是其主觀上
        確有變易持有為自己不法所有之意圖，堪可認定。
（三）綜上所述，被告乃從事業務之人，意圖為自己不法之所有，將其業務上持有再
      生公司所有之財物，變易持有為所有而予以侵吞入己，是其業務侵占之犯行足
      堪認定。
二、按被告為再生公司之董事長，負責帳款催收等業務，為從事業務之人，其於附表
    編號一、二、三所示時地，分別收取之帳款均屬業務上所持有之物，是核被告將
    該業務上持有之款項，變易持有為所有，予以侵吞入己之所為，係犯刑法第三百
    三十六條第二項之業務侵占罪。被告與乙○○二人就前開事實具有犯意聯絡與行
    為分擔，為共同正犯。被告先後多次犯行，時間緊接，觸犯構成要件相同之罪，
    顯係基於概括犯意為之，為連續犯，應依刑法第五十六條之規定，以一罪論，並
    加重其刑。爰審酌被告曾犯妨害公務、傷害、賭博罪等多項前科（均不構成累犯
    ），素行非佳，有本院被告院內索引卡紀錄表、台灣高等法院被告全國前案紀錄
    表及台灣高雄地方法院檢察署刑案資料查註紀錄表各乙份附卷可稽，竟不知悔改
    ，為貪圖一己私利，利用職務之便，侵占業務上所持有之款項高達一百二十三萬
  五千元，有虧職守，並損及再生公司之權益，且事後猶否認犯行，毫無悔意，自
    不宜寬貸等一切情狀，量處如主文所示之刑，以資懲儆。
據上論斷，應依刑事訴訟法第二百九十九條第一項前段，刑法第二十八條、第五十六
條、第三百三十六條第二項，罰金罰鍰提高標準條例第一條前段，判決如主文。
本案經檢察官甲○○到庭執行職務。
中      華      民      國    九十三    年      八      月    二十三    日
                                  臺灣高雄地方法院刑事第十二庭
                                      審判長法官  張世賢
                                            法官  王啟明
                                            法官  鍾素鳳
右正本證明與原本無異。
如不服本判決，應於判決送達後十日內，向本院提出上訴狀。
                                          書記官  陳瓊芳
中      華      民      國    九十三    年      八      月    二十四    日
附表：
┌──┬──────────┬──────┬─────────┬───────────┐
│編號│時    間            │地    點    │未繳回公司之金額  │備   註        │
│    │                    │            │（新台幣）        │                      │
├──┼──────────┼──────┼─────────┼───────────┤
│ 一 │九十二年一月間      │高雄市七賢二│ 五萬元           │(一)債權人：己○○      │
│    │                    │路（近民族路│                  │  債務人：張翠屏、康營│
│    │                    │）          │                  │  章                  │
│    ├──────────┼──────┼─────────┤(二)向己○○領取現金八萬│
│    │九十二年三月初      │高雄市博愛二│三萬元            │  元。                │
│    │                    │路（近明華路│                  │(三)乙○○侵占四萬五千元│
│    │                    │）          │                  │  丁○○侵占三萬五千元│
│    │                    │            │                  │                      │
├──┼──────────┼──────┼─────────┼───────────┤
│二  │九十二年二月底      │台南市安平工│十萬元            │(一)債權人：福力士公司  │
│    │                    │業區內      │                  │  債務人：信南公司    │
│    │                    │            │                  │(二)向信南公司收取帳款十│
│    │                    │            │                  │  萬元。              │
│    │                    │            │                  │(三)乙○○侵占五萬元    │
│    │                    │            │                  │  丁○○侵占五萬元    │
├──┼──────────┼──────┼─────────┼───────────┤
│三  │九十一年十一月十五日│高雄市華南銀│二百三十萬元      │(一)債權人：丙○○      │
│    │                    │行大昌分行內│                  │  債務人：傅新喬      │
│    │                    │            │                  │(二)向傅新喬收取七百萬元│
│    │                    │            │                  │  ，僅繳回公司四百萬元│
│    │                    │            │      │  。                  │
│    │                    │            │                  │(三)乙○○侵占一百十五萬│
│    │                    │            │                  │  元。                │
│    │                    │            │                  │  丁○○侵占一百十五萬│
│    │                    │            │                  │  元。                │
└──┴──────────┴──────┴─────────┴───────────┘
附錄本判決論罪科刑之法條：
刑法第三百三十六條第二項：
    對於業務上所持有之物，犯前條第一項之罪者，處六月以上五年以下有期徒刑，
    得併科三千元以下罰金。
